臺灣高等法院臺南分院刑事裁定
再審聲請人
即受判決人　甲○○即楊和）.
上列聲請人因公共危險等案件，對於本院93年度交上訴字第974
號，中華民國94年5月4日第二審確定判決（原審案號：臺灣台南
地方法院93年度交訴字第62號，起訴案號：臺灣台南地方法院檢
察署93年度偵緝字第376號），聲請再審，本院裁定如下：
    主  文
再審之聲請駁回。
    理  由
一、本件聲請再審意旨略以：本案因發現確實之新證據，足認受
    有罪判決之人應受無罪、免訴、免刑或輕於原判決所認罪名
    之判決者，為受判決人之利益，得聲請再審，刑事訴訟法第
    420條第1項第6款定有明文。又不得上訴於第三審法院之案
    件，除前條規定外，其經第二審確定之有罪判決如有足生影
    響於判決之重要證據漏未審酌者，亦得為受判決人之利益聲
    請再審，同法第421條亦有明文。本件 鈞院93年度交上訴字
    第974號公共危險罪所認定之事實為聲請人即被告甲○○(即
    楊和）於91年3月7日上午，駕駛車號XE－2829號自用小客
    車，沿台南縣後壁鄉○○○○道台一線公路外側快車道，由
    南往北方向行駛，而於同日上午九時許，途經最高速限為時
    速七十公里之該省道274.5公里處(即八掌溪橋南端）之閃光
    黃燈號誌交岔路口時，本應注意行車速度，應依標誌之規定
    ，且行經閃光黃燈號誌交岔路口時，應減速接近注意安全小
    心通過，並應注意汽車行駛時，駕駛人應注意車前狀況，隨
    時採取必要之安全措施，依當時天候晴朗、日間自然光線、
    路面乾燥無缺陷、未有任何障礙物、視距良好，客觀上無不
    能注意之情事，竟行經閃光黃燈號誌交岔路口時，未減速接
    近注意安全小心通過，疏於注意車前狀況，反以超過時速七
    、八十公里速度貿然超速前行。適有賴土生駕駛車牌號碼MB
    E－573號重型機車，沿上開省道台一線公路慢車道，同向在
    前行經該閃光黃燈號誌交岔路口前左轉彎。為同一方向在前
    行駛內側車道之古同祺所駕駛車牌號碼UR－7729號自用小客
    車撞及，致賴土生機車偏右，再為同向行駛外側車道之聲請
    人因有前述疏失，發現賴土生所騎之機車時，業已避煞不及
    ，而直接撞及該機車，致賴土生受有第一腰椎爆裂性骨折併
    脊髓損傷、頭部挫傷及多處撕裂傷等之傷害。聲請人於駕車
    肇事並致賴土生受傷後，竟未下車察看，且未採取任何救護
    措施，或報警前來處理，竟另行起意，隨即駕車逃離現場，
    而判處聲請人罪刑。惟查，被告於判決確定前曾具狀稱：「
    三、該肇事地點雖有閃光黃燈號誌，但可能故障或未安裝燈
    泡，自肇事日迄今均未見黃燈閃光，此請鈞院到現場勘驗，
    如未閃光等於無此設備無異，因此鑑定結果完全不同。四、
    告訴人賴車被古車撞及彈至被告之外側道，告訴人之機車已
    倒地，機車倒地後其高度比被告車前右車頭低不可能相撞，
    因此被告之車前右車頭之刮痕係舊痕，因檢察官勘驗時發見
    及此，因此諭處理交通警員當場照相，此亦請傳照相之警員
    作證，是否新刮痕或舊刮痕，且與告訴人機車倒地之高度亦
    不符。五、被告當時車內除被告外，尚有四人乘客即林惠琪
    、林昭明、潘阿娘及綽號阿和五人，被告之車並未撞及告訴
    人之機車，請傳證人林惠琪等人作證，證明被告之車並未撞
    及告訴人及告訴人之機車」，此有被告於確定判決前於94年
    3月9日提出鈞院之刑事補充上訴理由狀可證，原確定判決對
    被告上述請求調查證據未加以調查及斟酌，如經調查及斟酌
    ，因被告並未撞及告訴人之身體或告訴人騎機車時撞及告訴
    人，顯不構成過失傷害或肇事逃逸罪刑。再依卷附道路交通
    事故調查報告表所示，內側車道內有告訴人血跡，既然內側
    車道內有告訴人之血跡而外側並無血跡，而原確定判決事實
    認定被告係行駛外側道，並未行駛內側道，可見撞及告訴人
    致流血者為行駛內側道之古同祺，並非被告，既然被告並未
    撞及告訴人，依一般常情，血跡為被害人被撞及點及被撞倒
    臥點，因此可證明被告並無撞及告訴人，而竟判決被告過失
    傷害罪及肇事逃逸不無違誤，據上原審對被告有利之證據，
    漏未斟酌，且發見上述新證據，爰依法提起本件再審云云。
二、按有罪判決確定後，因發見確實之新證據，足認受有罪判決
    之人應受無罪、免訴、免刑或輕於原判決所認罪名之判決者
    ，為受判決人之利益，得聲請再審，刑事訴訟法第四百二十
    條第一項第六款固定有明文。次按有罪判決確定後如係不得
    上訴第三審法院之案件，其經第二審確定有罪之判決，如就
    足以影響於判決之重要證據漏未審酌者，得為受判決人之利
    益聲請再審，同法第四百二十一條亦有明文。惟所謂發見確
    實之新證據，係指該證據於事實審法院判決前業已存在，為
    法院、當事人所不知，不及調查斟酌，至其後始行發現，且
    就證據本身形式觀察，固不以絕對不須經過調查程序為條件
    ，但必須顯然可認為足以動搖原有罪之確定判決，而為受判
    決人無罪、免訴、免刑或輕於原判決所認罪名之判決者為限
    。亦即該「新證據」須可認為確實具有足以動搖原確定判決
    ，而對受判決人為更有利判決之「確實性」外，尚須具備該
    證據係在事實審法院於判決前已存在，因未經發現，不及調
    查斟酌，或審判時未經注意，至其後始行發現之「嶄新性」
    特質，二者均屬不可或缺，倘若未具備上開「確實性」與「
    嶄新性」二種聲請再審新證據之特性，即不能據為聲請再審
    之原因，最高法院90年度台抗字第71號、第132號裁判要旨
    可資參照。至於所謂重要證據漏未審酌，係指第二審判決前
    已經提出之重要證據未予審酌，且該證據必須可認為足以動
    搖原判決事實之認定者始足當之，苟該證據業已提出經原確
    定判決予以指駁，並敘明捨棄不採之理由，或縱提出未斟酌
    ，惟如經斟酌亦不足以動搖原判決者，或判決確定後始發現
    之證據，判決當時無從審酌者，即非該條所謂重要證據漏未
    審酌，亦不足構成聲請再審之事由，最高法院28年抗字第8
    號、35年特抗字第21號亦分別著有判例可稽。
三、經查：聲請人指稱原審未審酌其補充上訴理由狀之內容，有
    發見確實新證據之再審事由云云，惟該補充上訴理由狀既經
    聲請人於原審主張，顯然與確實新證據之「嶄新性」要件不
    符，聲請人執為新證據聲請再審，顯有誤會。又聲請人指稱
    原審未審酌聲請人自小客車之刮痕及告訴人機車倒地之位置
    ，並未傳喚證人林惠琪云云，有重要證據漏未審酌之再審事
    由，然查：原審對如何認定聲請人應負過失及肇事逃逸責任
    一節，業經審酌本件道路交通事故調查報告及現場照片，並
    參諸聲請人之供詞及告訴人之指述，於理由欄敘明：「案發
    時古同祺小客車行駛於內側車道，於車禍現場留有二條煞車
    痕右長四五點六公尺，左長六三點六公尺，右前車頭受損，
    告訴人倒於其右前位置，有道路交通事故調查報告表及現場
    照片可參，依此觀之，再依告訴人機車行駛方向，告訴人從
    閃光黃燈號誌交岔路口欲左轉彎，係先經過內側車道，再經
    外側車道之常理判斷；又告訴人於偵查中指稱：「（你第一
    次被撞及時機車位置在內線道或外線道？）我當時一起駛就
    被撞及，我當時的位置還沒有到內線車道。」（見偵查卷第
    二十八頁），指明在內側車道被撞。依卷附道路交通事故調
    查報告表所示，內側車道內留有告訴人血跡（見聲字偵查卷
    第12頁），顯見告訴人確實在內側車道被撞；綜此事證，本
    件車禍應係行駛於內側車道之古同祺小客車先撞及告訴人機
    車肇事，而非為行駛於外側車道之被告小客車先撞及。證人
    古同祺於偵查中證述：「（車禍發生經過如何？）在到達肇
    事路口前我的車輛是駕駛在內線車道，而該XE－2829號小客
    車是駕駛在外側車道，我的車子是駕駛在該小客車左後方，
    我們二車就以等速方式到達肇事路口，後來我發現那部小客
    車突然煞車，我也跟著煞車，該小客車就撞到賴土生的機車
    ，該機車就偏到內線車道遭到我撞及，該小客車肇事後就逃
    逸了。」（見偵查卷第28、29頁），指稱告訴人機車先為行
    駛於外側車道之被告小客車撞及，顯與上開事證不符，應係
    古同祺避重就輕之詞，不足採信。被告小客車行駛於外側車
    道，依被告小客車前右車頭受損，及告訴人機車倒地刮地痕
    在右側慢車道，有道路交通事故調查報告表及現場照片可參
    ，再據告訴人於偵查中指稱：「（你共被撞及幾次？）我總
    共被撞二次，第一次我印象中一起步就被撞及，第二次被撞
    及後我就不省人事了。」（見偵查卷第28頁），綜此觀之，
    告訴人機車為行駛於內側車道之古同祺小客車撞及後，致告
    訴人機車偏右再為被告小客車撞及，被告於經檢察官通緝，
    緝捕到案時，供稱：「該機車是被另外一部車輛撞到之後，
    偏到外面才被我的車子撞到的。」（見偵查卷第十六頁），
    尚可採信。本件送請臺灣省車輛行車事故覆議鑑定委員會覆
    議結果，亦採此見解，有該會府覆議字第九三一一三一０號
    覆議意見書在卷可參（見本院卷第45、46頁）。又被告小客
    車撞及告訴人機車之力道相當大，被告小客車車牌甚而掉落
    於現場（現場圖畫在內側車道上，據古同祺稱車牌原來不在
    內側車道位置，係路人以為告訴人掉的，將它撿起，因其說
    那是肇事者遺留，路人才隨丟在內側車道，偵查卷第29頁）
    ，有現場照片二張可參（見一審卷第15頁），被告於其小客
    車車牌掉落不能諉為不知，警方乃根據被告之車牌，輾轉循
    線查獲被告。被告辯稱：僅有撞及到機車手把等語，於本院
    舉出其同車之證人林惠琪附合其詞（見本院卷第88頁），純
    係事後勾串卸責之詞，均不足採信。臺灣省台南區車輛行車
    事故鑑定委員會九十三年六月二十一日南總字第九一一一七
    八號函所附之鑑定意見書，認定本件肇事經過：「甲○○駕
    駛小客車，於九十一年三月七日九時許，沿後壁鄉台一線由
    南向北行駛，途經該線道二七四點五公里處，撞到同方向在
    前作左轉由賴土生駕駛之重機車後，致重機車又被同方向由
    古同祺駕駛之小客車撞擊肇事。」（見一審卷第十八至二十
    頁），核與本院上開認定，及臺灣省車輛行車事故覆議鑑定
    委員會府覆議字第九三一一三一０號覆議意見書，認定本件
    肇事經過：「古同祺於九十一年三月七日九時許駕駛小客車
    ，沿後壁鄉台一線由南向北行駛內側車道，途經該線道二七
    四點五公里處，撞到同方向在前作左轉由賴土生駕駛之重機
    車後，致重機車偏右再被同方向行駛；外側車道之甲○○駕
    駛之小客車撞擊肇事。」結論完全不同。但臺灣省台南區車
    輛行車事故鑑定委員會九十三年六月二十一日南總字第九一
    一一七八號函所附之鑑定意見書，所作肇事分析：「駕駛行
    為、路權歸屬：(1)甲○○駕駛小客車，行經肇事地點道路，
    嚴重超速行駛，未注意車前狀況，致追撞機車。(2)古同祺駕
    駛小客車，行經肇事地點道路，嚴重超速行駛，未注意車前
    狀況，致發生追撞。(3)賴土生駕駛重機車，行經肇事地點道
    路，未依規定左轉，致發生撞及。」鑑定意見：「甲○○駕
    駛小客車，嚴重超速行駛，未注意車前狀況，致追撞機車，
    為肇事主因。(2)古同祺駕駛小客車，嚴重超速行駛，為肇事
    次因。(3)賴土生駕駛重機車，未依規定左轉，為肇事次因。
    」（見一審卷第十八至二十頁），未依卷附道路交通事故調
    查報告表及現場照片，審酌車禍現場為省道二七四‧五公里
    處（即八掌溪橋南端）之閃光黃燈號誌交岔路口（見聲字卷
    第12頁、一審卷第12頁第二張照片）；且臺灣省車輛行車事
    故覆議鑑定委員會府覆議字第九三一一三一０號覆議意見書
    ，所作肇事分析：「跡證與研析：本案機車分別被二部小客
    車撞及宜分二階段：第一階段（古同祺、賴土生）：古君駕
    車沿內側車道行經肇事地閃黃路口時，原應減速接近，注意
    安全，小心通過，因其疏未注意，嚴重超速行駛，致遇有狀
    況，無法及早將車煞停而撞及前行左轉之賴車後左肇事，可
    由古車於現場留有二條煞車痕右長四五點六公尺，左長六三
    點六公尺，及右前車頭受損，與賴君倒於其右前位置處佐證
    ，在前行駛左轉之賴車被後行古車撞及，應無肇事因素。第
    二階段（甲○○、賴土生）：楊君駕車沿外側車道行經肇事
    地之閃黃路口時，原應減速接近，注意安全，小心通過，因
    其疏未注意，致遇有狀況（賴機車被古車撞及彈至其車道）
    ，煞避不及，撞及該賴車肇事，可由楊車前右車頭有受損，
    及賴機車倒地刮地痕在右側慢車道處佐證。另肇事逃逸，有
    違規定。賴君駕機車已左轉至內側車道，先被嚴重超速行駛
    之古車撞及後彈於外側車道，再遭楊車撞及，應無肇事因素
    。」覆議意見：「第一階段：古同祺、賴土生部分：(1)古同
    祺駕駛自小客車，行經閃光黃燈號誌交岔路口，未減速接近
    注意安全小心通過，反嚴重超速行駛致無法及時採取妥當措
    施，為肇事原因。(2)賴土生無肇事因素。第二階段：甲○○
    、賴土生部分：(1)甲○○駕駛自小客車，行經閃光黃燈號誌
    交岔路口，未減速接近注意安全小心通過，為肇事原因。(2)
    賴土生無肇事因素。」（見本院卷第45、46頁），就現場跡
    證狀況之肇事分析，及於閃光黃燈號誌交岔路口行駛規則，
    則陳述比較詳盡，故以臺灣省車輛行車事故覆議鑑定委員會
    府覆議字第九三一一三一０號覆議意見書，接近本院上開認
    定理由，較為可採。」等語，詳細敘明其形成心證之依據，
    並對證人林惠琪之證詞及臺灣省車輛行車事故鑑定委員會九
    十三年六月二十一日南總字第九一一一七八號函所附之鑑定
    意見書何以不可採，亦加以指駁在案，足見原審已就聲請人
    就本件車禍事故之肇事經過及過失責任，均已調查之能事，
    並經審酌聲請人及上開臺灣省車輛行車事故覆議鑑定委員會
    府覆議字第九三一一三一０號覆議意見書，為聲請人不利之
    認定，揆諸前揭說明，尚無重要證據漏未審酌之情事。至聲
    請人所指其餘再審理由，無非係就原判決未採信有利於其之
    證據而為指摘，惟證據之取捨，為事實審法院之職權，若無
    違背法令或經驗、論理法則，自難任意指為違法，更非聲請
    再審之事由。從而，本件再審之聲請核無理由，應予駁回。
四、據上論斷，應依刑事訴訟法第434條第1項，裁定如主文。
中　　華　　民　　國　　94　　年　　9 　　月　　14　　日
　　　　　　　　　刑事第五庭  　審判長法　官　楊明章
　　　　　　　　　　　　　　　　　　  法　官　戴勝利
　　　　　　　　　　　　　　　　　　  法　官　顏基典
以上正本證明與原本無異。
如不服本裁定，應於收受本裁定後五日內向本院提出抗告狀。
　　　　　　　　　　　　　　　　　　　書記官　呂嘉文
中　　華　　民　　國　　94　　年　　9 　　月　　16　　日
